臺灣高等法院刑事判決
109年度上易字第2339號
上  訴  人  
即  被  告  饒佳瑜



選任辯護人  盧國勳律師
            高群倫律師
上列上訴人因竊盜案件，不服臺灣臺北地方法院108年度易字第7
10號，中華民國109年10月8日第一審判決（起訴案號：臺灣臺北
地方檢察署108年度偵字第780號），提起上訴，本院判決如下：
    主  文
上訴駁回。
饒佳瑜緩刑參年，緩刑期間付保護管束，應於本判決確定之日起
貳年內，向財團法人喜憨兒社會福利基金會，提供肆拾小時之義
務勞務。
    事  實
一、緣饒佳瑜、蔡富容均為臺北市○○區○○○路00巷00弄0號1樓隔
    間套房之隔鄰承租人。饒佳瑜於民國107年10月9日上午7時3
    5分許後之某時，意圖為自己不法之所有，基於侵入住宅竊
    盜之犯意，趁無人注意之際，侵入蔡富容上址套房（侵入住
    宅未據告訴），竊取蔡富容所有如附表所示之物品，得手後
    旋即離去。嗣經蔡富容報警後，經饒佳瑜於107年12月4日下
    午2時30分許，在前開地址饒佳瑜承租套房內，扣得如附表
    編號4、5所示之物品，始悉上情。
二、案經蔡富容訴由臺北市政府警察局中山分局報告臺灣臺北地
    方檢察署檢察官偵查起訴。
    理  由
壹、程序部分：
一、按被告以外之人於審判外之言詞或書面陳述，除法律有規定
    者外，不得作為證據，刑事訴訟法第159 條第1 項定有明文
    。又被告以外之人於審判外之陳述，雖不符刑事訴訟法第15
    9條之1至第159條之4之規定，而經當事人於審判程序同意作
    為證據，法院審酌該言詞陳述或書面陳述作成時之情況，認
    為適當者，亦得為證據；當事人、代理人或辯護人於法院調
    查證據時，知有同法第159 條第1 項不得為證據之情形，而
    未於言詞辯論終結前聲明異議者，視為有前項之同意，刑事
    訴訟法第159 條之5 亦定有明文。本判決下列所引除上述被
    告以外之人於審判外之各項供述證據，公訴人、被告饒佳瑜
    及其辯護人均未爭執其證據能力，且於言詞辯論終結前亦未
    聲明異議，本院審酌各該證據作成時之情況，並無不當之情
    形，認以之作為證據應屬適當，爰依刑事訴訟法第159 條之
    5 第2 項規定，認有證據能力，合先敘明。
二、其餘資以認定本案犯罪事實之非供述證據（詳後述），亦查
    無違反法定程序取得之情形，依刑事訴訟法第158 條之4 反
    面規定，應具證據能力。
貳、實體部分：
一、認定事實依憑之證據及理由：訊據被告就與蔡富容為同址套
    房承租人，而於於前揭時地進入蔡富容承租之套房內，並竊
    取如附表所示之物等事實，於本院審理時業已自白不諱（見
    本院卷第145頁），經查：
  ㈠被告、蔡富容為上開同址出租套房之隔鄰承租人，而於前揭
    時間進入蔡富容套房內，取走如附表所示之物品等情，除據
    被告坦承在卷外（見偵卷第71頁、訴字卷二第65頁、第185
    頁），並經蔡富容指訴明確（見偵卷第13頁至第17頁、第85
    頁至第98頁、訴字卷二第86頁至第93頁），且有臺北市政府
    警察局中山分局搜索扣押筆錄、扣押物品目錄表、贓物領據
    、扣案物品照片、現場示意圖及現場照片等附卷可稽（見偵
    卷第113頁至第117頁、第127頁至第129頁、第185頁至第251
    頁），是此部分事實，首堪認定。
  ㈡蔡富容證稱：當日下午8時10分許下班回家，才發現房間的門
    板及把手都損壞，因為擔心小偷在房間裡，就馬上報警，當
    日被告從來沒有用LINE電話或訊息或語音通知我，我也沒有
    請被告進入房間內拿取任何物品，也沒有贈送被告任何東西
    ，被告也沒有在10月中旬歸還保養品、平板電腦或車票名片
    夾等語（見偵卷第16頁、第171頁至第173頁、訴字卷二第87
    頁至第88頁）明確。又細查被告、蔡富容間之LINE訊息內容
    ，於本件案發同日凌晨1時52分後至翌日，二人間並無任何L
    INE通話紀、對話錄，且其餘10月11日以後之部分，除被告
    單方面傳送訊息外，蔡富容均為已讀未回等情，亦有LINE畫
    面截圖及手機畫面翻拍照片等件在卷可按（見偵卷第131頁
    至第141頁、第157頁、第161頁至第163頁），核與蔡富容所
    述相符，可認被告於107年10月9至12日間並未以LINE聯繫蔡
    富容有關套房房門遭破壞之情，蔡富容亦無於LINE對話中要
    求被告取走如附表所示之物品並代為保管、亦或透過LINE相
    約並贈送附表編號4、5所示之物，是被告進入蔡富容承租套
    房內取走如附表所示之物品，而蔡富容不曾委託被告代為保
    管或餽贈，是被告係侵入蔡富容套房內竊取前開物品等事實
    ，亦堪以認定。
  ㈢另查蔡富容套房門板、門鎖鎖頭於前揭時間雖遭毀損等情，
    固有現場照片在卷可佐（見偵卷第197頁至第205頁）。惟據
    蔡富容證稱：我在該日下午8時10分下班回到家時，發現房
    間的門板和把手都壞掉，門板有好幾個被戳的洞，把手被破
    壞掉等語（見偵卷第192頁反面），是蔡富容係事後察覺房
    門板、門鎖鎖頭遭毀損情事，未親眼目睹遭破壞之過程，且
    該毀壞之工具未在被告身上或套房內搜索並扣得，自不能僅
    憑告訴人之指訴遽認被告曾持不明兇器毀壞門扇而入內實行
    竊盜。且蔡富容套房房門外側門把，經臺北市政府警察中山
    分局警員檢取DNA送鑑定，未能檢出DNA乙情，有臺北市政府
    警察局鑑定書（實驗室案件編號：0000000000C26號）存卷
    可參（見偵卷第182頁至183頁），亦無法證明實際毀壞門扇
    者為被告，故就此部分尚不得為不利於被告之認定，併此敘
    明。
  ㈣是依上開證人指述內容及卷附之各項文書、證物等補強證據
    已足資擔保被告於本院調查、審理中所為之上開任意性自白
    之真實性，按據刑事訴訟法第156條第1項之規定，自得據被
    告前開任意性自白及各該補強證據，採信被告任意、真實之
    自白，認本件事證明確，被告犯行洵堪認定，應予依法論科
    。
二、法律變更
  ㈠按行為後法律有變更者，適用行為時之法律；但行為後之法
    律有利於行為人者，適用最有利於行為人之法律，刑法第2
    條第1項定有明文。
  ㈡本案被告行為後，刑法第321條第1項之竊盜罪，業於108年5
    月29日修正，並於同年月31日施行，將修正前「犯竊盜罪」
    修改為「犯前條第1項、第2項之罪」，且就法定刑部分，由
    修正前「處6月以上、5年以下有期徒刑，得併科10萬元以下
    罰金」，修改為「處6月以上、5年以下有期徒刑，得併科50
    萬元以下罰金」，經比較新舊法結果，以修正前之規定對被
    告較為有利，是本案應適用修正前刑法第321條第1項規定論
    處。
三、論罪
　㈠按所謂住宅乃指人類日常居住之場所；所謂侵入，係指未得
    允許，而擅自入內之意，倘非公共場所或公眾得出入之場所
    而無權居住或無故進入，均不失為侵入（最高法院76年台上
    字第2972號、101年度台非字第140號判決意旨參照）。查告
    訴人承租之套房，為其日常起居之場所，縱遭人破壞大門之
    門板及把手，仍非公眾可任意出入。被告未得他人允許而進
    入其套房屬侵入住宅。是核被告之行為，係犯修正前刑法第
    321條第1項第1款之侵入住宅竊盜罪。
　㈡被告在告訴人承租之套房內，於密接時間竊取如附表所示之
    數樣物品，各行為之獨立性極為薄弱，依一般社會健全觀念
    ，在時間差距上，難以強行分開，在刑法評價上，視為數個
    舉動之接續施行，合為包括之一行為予以評價，較為合理，
    應論以接續犯。
　㈢至公訴意旨：被告另持可供兇器使用之不明器具，破壞蔡富
    容房間把手、門板後，踰越門扇而為本件竊盜犯行，另係犯
    刑法第320條第1項第2款、第3款之攜帶兇器毀壞門扇竊盜罪
    嫌云云。然查本件卷證尚無法證明實際毀壞門扇者為被告，
    就此部分尚不得為不利於被告之認定，已如前述，則公訴意
    旨此部分論述尚有未恰，惟公訴意旨認此部分與前開有罪部
    分為實質上一罪關係，依審判不可分原則，爰不另為無罪之
    諭知，併此敘明。
四、上訴駁回之理由
　㈠原審引用刑法第2條第1項前段、第38條之1第1項前段、第3項
    ，修正前刑法第321條第1項第1款，刑法施行法第1條之1第1
    項規定，以行為人之責任為基礎，審酌被告任意竊取他人財
    物，顯然欠缺尊重他人財產法益及守法之觀念，行為殊值非
    難。並兼衡其以徒手方式行竊、部分所竊得之財物價值及已
    發還告訴人乙情，有中山分局贓物領據存卷可考（見偵卷第
    127頁），國中畢業之智識程度，於審理中自述家庭經濟狀
    況小康，月收入約新臺幣（下同）5至6萬元等一切情狀（見
    易字卷第23頁、185頁），量處有期徒刑7月，並就沒收部分
    說明犯罪所得，屬於犯罪行為人者，沒收之；於全部或一部
    不能沒收或不宜執行沒收時，追徵其價額；又犯罪所得已實
    際合法發還被害人者，不予宣告沒收或追徵，刑法第38條之
    1第1項前段、第3項及第5項分別定有明文。本案被告竊得如
    附表所示之物品，均為其犯罪所得。其中如附表編號1至3所
    示之物品，應依刑法第38條之1第1項前段規定，宣告沒收，
    併依同條第3項規定，於全部或一部不能沒收或不宜執行沒
    收時，追徵其價額。至附表編號4、5所示之物品，因已實際
    返還告訴人，如前所述，故依上開規定，不予宣告沒收或追
    徵，經核原審上開認事用法，均無違誤，量刑亦稱允恰。
  ㈡被告上訴意旨略以：被告原在市場販售衣物，因新冠病毒疫
    情影響收入大減，且被告單身扶養母親、高齡罹病父親，為
    家中經濟支柱，實不宜入監執行刑罰，懇請審酌被告實際經
    濟狀況、犯罪所得非鉅、犯罪手段和平、犯後態度尚佳，且
    已與被害人達成和解，原審量刑過重，懇請鈞院撤銷原判決
    ，另為適當之判決云云。惟按關於刑之量定，係實體法上賦
    予法院得為自由裁量之事項，倘其量刑已以行為人之行為罪
    責為基礎，並斟酌刑法第57條各款所列情狀，在法定刑度內
    ，酌量科刑，如無偏執一端，致明顯失出失入情形，上級審
    法院本不得單就量刑部分遽指為不當或違法。又量刑係法院
    就繫屬個案犯罪之整體評價，為事實審法院得依職權自由裁
    量之事項。量刑判斷當否之準據，應就判決之整體觀察為綜
    合考量，不可摭拾其中片段，遽予評斷（最高法院99年度臺
    上字第701號判決亦宣示相類意旨，可供參考）。原審就其
    刑之裁量，已詳載審酌被告行竊之方式、竊取財物之價值、
    並部分已經發還被害人，兼衡被告生活狀況、品行、智識程
    度、坦承犯罪之態度暨尚未與告訴人達成和解等一切情狀，
    即業以行為人之責任為基礎，並已斟酌刑法第57條各款所列
    情狀，基於刑罰目的性之考量、刑事政策之取向，以及行為
    人刑罰感應力之衡量等因素為之觀察，其刑之量定並未逾越
    公平正義之精神，客觀上亦不生量刑畸重之裁量權濫用。被
    告上訴意旨僅以已與被害人達成和解，量刑過重為由指摘原
    判決量刑云云，失諸片斷，難認允洽，尚不能據以認定原判
    決關於刑之裁量有何違誤或不當。是被告此部分之上訴為無
    理由，應予駁回。
五、緩刑之宣告
  ㈠被告前未曾因故意犯罪受有期徒刑以上刑之宣告，有本院被
    告前案紀錄表在卷可稽，其因一時失慮，致罹刑典，犯後終
    能坦承犯行，且審酌告訴人表示願意給予被告機會，且被告
    已對被害人提出道歉文，承認過錯，念及被告夫妻離異，每
    日市場擺攤為生，又有年邁父母待撫養等情，有蔡富容110
    年1月19日陳報狀暨其附件道歉文附卷可稽（見本院卷第127
    頁），被告經此起訴審判程序，應知所警惕，當無再犯之虞
    ，考量以上各情，本院認所宣告之刑以暫不執行為適當，爰
    依刑法第74條第1 項第1 款，併予諭知緩刑3年，以啟自新
    。
  ㈡為促使被告日後能重視法律規範秩序，導正其偏差行為，本
    院認應併課予被告一定條件之緩刑負擔，令其能從中深切記
    取教訓而警惕自省，藉作為自身經驗之銘刻，且參酌被害人
    與被告間和解條件為被告向財團法人喜憨兒社會福利基金會
    為提供志工服務之意見，爰併依刑法第74條第2項第5款規定
    ，命被告應於本判決確定之日起2年內，向本院指定之財團
    法人喜憨兒社會福利基金會提供40小時之義務勞務，並依刑
    法第93條第1項第2款規定，宣告於前揭緩刑期間付保護管束
    ，以期發揮附條件緩刑宣告之制度功能。
  ㈢至受緩刑之宣告而違反上開法院所定負擔，情節重大，足認
    原宣告之緩刑難收其預期效果，而有執行刑罰之必要者，得
    依刑法第75條之1第1項第4款規定，撤銷其宣告，併此敘明
    。
據上論斷，應依刑事訴訟法第368條，刑法第74條第1項第1款、
第2項第5款、第93條第1項第2款，判決如主文。
本案經檢察官黃筵銘提起公訴，檢察官柯怡如到庭執行職務。
中　　華　　民　　國　　110 　年　　2 　　月　　4 　　日
                刑事第十二庭審判長法　官  陳如玲
                                  法　官  蔡如惠
                                  法　官  郭惠玲
以上正本證明與原本無異。
不得上訴。
                                  書記官  賴尚君
中　　華　　民　　國　　110 　年　　2 　　月　　4 　　日
附錄本案論罪科刑法條全文：
修正前中華民國刑法第321條
犯前條第1項、第2項之罪而有下列情形之一者，處6月以上5年以
下有期徒刑，得併科10萬元以下罰金：
一、侵入住宅或有人居住之建築物、船艦或隱匿其內而犯之。
二、毀越門窗、牆垣或其他安全設備而犯之。
三、攜帶兇器而犯之。
四、結夥三人以上而犯之。
五、乘火災、水災或其他災害之際而犯之。
六、在車站、港埠、航空站或其他供水、陸、空公眾運輸之舟、
    車、航空機內而犯之。
前項之未遂犯罰之。

附表：
編號 名      稱 數量 價值 備  註 1 MELVITA保養品 貳個 2,500元  2 銀色ACER7吋平板電腦（型號：lconia A1-713） 壹台 6,000元 IMEI：000000000000000 3 水藍色SAMANTHATHAVASA車票名片夾 壹個 4,000元  4 深褐色COACH手拿包 壹個 4,500元  5 PANDORA手鍊（鑲有粉紅色水鑽） 壹條 3,000元